【裁判字號】    95,易,161
【裁判日期】    950914
【裁判案由】    業務侵占
【裁判全文】
臺灣臺東地方法院刑事判決               95年度易字第161號
公  訴  人  臺灣臺東地方法院檢察署檢察官
被      告  乙○○
上列被告因業務侵占案件，經檢察官提起公訴（95年度偵緝字第
118號），被告於準備程序為有罪之陳述，經本院告知簡式審判
程序意旨並聽取當事人之意見後，合議庭裁定由受命法官依簡式
審判程序獨任審理，判決如下：
    主  文
乙○○連續意圖為自己不法之所有，而侵占對於業務上所持有之
物，處有期徒刑拾月。
    事  實
一、乙○○於民國94年2月21日起至同年6月止任職匯豐汽車股份
    有限公司（下稱匯豐公司），擔任業務員之工作，負責銷售
    汽車及代收車款、配件費、維修費，並於客戶投保汽車保險
    時收取保險費等業務，為從事業務之人，因經濟狀況不佳，
    竟基於意圖為自己不法所有之概括犯意，連續自同年4月29
    日（起訴書誤繕為5月間）起迄同年6月13日止，將其業務上
    所收取如附表所示之曾玉杏、洪陳美米、徐明英所繳車款、
    配件費、維修費及保險費，共計新臺幣（下同）1,007,914
    元，易持有為所有之意思予以侵占入己，嗣因乙○○未能將
    所收取之款項交回，經匯豐公司於94年6月13日查核帳目後
    ，始查知上情。
二、案經匯豐公司訴由臺灣臺東地方法院檢察署檢察官偵查起訴
    。
    理  由
一、本件被告乙○○業務侵占案件，所犯者非屬死刑、無期徒刑
    、最輕本刑3年以上有期徒刑之罪或高等法院管轄第一審案
    件，其於準備程序進行中，先就被訴事實為有罪之陳述，經
    本院告知其簡式審判程序之旨，並聽取公訴人之意見後，依
    刑事訴訟法第273條之1第1項之規定，裁定由受命法官獨任
    以簡式審判程序進行本案之審理。
二、上揭犯罪事實業據被告乙○○於偵訊及本院審理時坦承不諱
    ，核與告訴人代理人即證人李建忠於95年3月16日偵訊時所
    為證述相符，並有切結書、訂車契約書、客戶繳款明細表、
    請款明細表、服務廠維修工作單、結帳清單、保險單等件影
    本在卷可稽，足認被告自白與事實相符，堪予採信。且按侵
    占罪為即成犯，凡對自己持有之他人所有物，有變易持有為
    所有之意思時，即應構成犯罪，縱事後將侵占之物設法歸還
    ，亦無解於罪名之成立，最高法院43年臺上字第675號判例
    著有明文，是以被告雖辯稱於侵占收取款項挪為己用後，復
    以所收取其他客戶款項填補前次侵占金額等語，惟依上開判
    例見解，被告於挪用款項時已構成侵占，不因歸還而解免侵
    占罪之成立。本件事證明確，被告犯行洵堪認定，應依法論
    科。
三、查被告乙○○行為後，刑法第56條連續犯之規定，業於94年
    1 月7日修正，94年2月2日總統公布，95年7月1日施行，則
    被告之犯行，因行為後新法業已刪除連續犯之規定，此刪除
    雖非犯罪構成要件之變更，但顯已影響行為人刑罰之法律效
    果，自屬法律有變更，依新法第2條第1項規定，比較新、舊
    法結果，仍應適用較有利於被告之行為時法律即舊法論以連
    續犯（最高法院95年第8次刑事庭會議決議參照）。另修正
    刑法自95年7月1日起施行，在此之前，刑法分則各編有關罰
    金刑之貨幣單位係銀元；且依刑法分則編應處罰金者，應適
    用罰金罰鍰提高標準條例第1條、第4條之規定。亦即應按各
    該具體條文制定或修正之時間先後，定其提高之倍數。惟被
    告行為後，刑法施行法增訂第1之1條，於95年6月14日經總
    統公布施行；該條規定：「中華民國94年1月7日刑法修正施
    行後，刑法分則編所定罰金之貨幣單位為新臺幣。94年1月7
    日刑法修正時，刑法分則編未修正之條文定有罰金者，自94
    年1月7日刑法修正施行後，就其所定數額提高為30倍。但72
    年6月26日至94年1月7日新增或修正之條文，就其所定數額
    提高為3倍」。亦即自95年7月1日起，刑法分則編所定罰金
    之貨幣單位，由原來之銀元改為新臺幣；且94年1月7日刑法
    修正時，刑法分則編未修正之條文定有罰金者，自95年7月1
    日起，有關罰金之數額提高為30倍。本件被告係犯刑法第
    336條第2項之罪，該罪法定刑有罰金刑之處罰，且自24年7
    月1日施行後即未再修正，依增訂刑法施行法第1之1條之規
    定，其罰金以新臺幣為單位，數額應提高30倍。此與修正前
    之罰金以銀元為單位，適用罰金罰鍰提高標準條例之結果應
    提高10倍者，對被告而言，並無不利（新臺幣與銀元之比例
    為1：3，換算結果，亦為30倍），惟罰金刑之最低數額，則
    比修正前提高。依修正後刑法第2條第1項前段之規定，自應
    適用修正前之規定。再查被告乙○○擔任匯豐公司之業務員
    ，負有銷售汽車、簽訂契約及收取車款、配件費、維修費、
    保險費等職務，為從事業務之人，而就其所保管之車款、配
    件費、維修費、保險費，為業務上所持有之物，被告將上開
    款項侵占入己，核其所為，係犯刑法第336條第2項之業務侵
    占罪。其先後多次犯行，時間緊接，方法相同，觸犯構成要
    件同一罪名，顯係基於概括犯意為之，應依連續犯之規定論
    以一罪，並加重其刑。又被告前於93年3月起至同年8月止，
    另犯業務侵占犯行，經本院於94年12月29日判處有期徒刑7
    月，緩刑2年，然其前次行為係擔任德眾汽車商行零件材料
    管理員，負責管理該商行汽車零件之訂購與出貨，多次將所
    保管之零件，以變易持有為所有之意思，侵占入己後變賣，
    將變賣所得挪作家用，與此次為態樣將所收取之客戶車款、
    配件費、維修費、保險費，易持有為所有之意，侵占入己不
    盡相同，且其於偵查中自承於94年2月5日自德眾汽車商行離
    職至匯豐公司就職時，並無侵占匯豐公司款項之意，是以難
    認其前後2次業務侵占犯行，有概括犯意，尚無裁判上一罪
    之連續犯關係，併此敘明。爰審酌被告經濟狀況不佳，觸犯
    刑章之行為動機係為償還飲酒作樂所積欠債務，業務所侵占
    金額高達100餘萬元，犯後雖坦認犯行，惟未與告訴人達成
    和解等一切情狀，量處如主文所示之刑。
據上論斷，應依刑事訴訟法第273 條之1 第1 項、第299 條第1
項前段，刑法第2條第1項前段、修正前刑法第56條、修正前刑法
第336條第2項，罰金罰鍰提高標準條例第1條前段，判決如主文
。
本案經檢察官甲○○到庭執行職務。
中    華    民    國    95    年    9     月    14    日
                  刑事第一庭    法  官  徐淑芬
以上正本證明與原本無異。
如不服本判決，應於判決送達後10日內向本院提出上訴狀（須附
繕本）。
「切勿逕送上級法院」
                                書記官  王希文
中    華    民    國    95    年    9     月    14    日
附錄本案論罪科刑法條全文：
刑法第 336條第2項：
對於業務上所持有之物，犯前條第1項之罪者，處 6月以上、
5年以下有期徒刑，得併科3千元以下罰金。
附表：
┌──┬────┬──────────────────┐
│編號│客戶名稱│    侵占金額及明細（新臺幣）        │
├──┼────┼──────────────────┤
│ 1  │曾 玉 杏│13,000元（維修費）                  │
├──┼────┼──────────────────┤
│ 2  │洪陳美米│75,783元（配件費10,885元、維修費    │
│    │        │64,898 元）                         │
├──┼────┼──────────────────┤
│ 3  │徐 明 英│919,131元（車款808,500元、配件費    │
│    │        │17,000元、維修費37,890元、保險費    │
│    │        │55,741元）                          │
├──┴────┴──────────────────┤
│合計：新臺幣1,007,914元                             │
└──────────────────────────┘


司法院資訊處製作；財團法人民間司法改革基金會備份。
